【裁判字號】    98,易,913
【裁判日期】    990414
【裁判案由】    竊盜
【裁判全文】
臺灣屏東地方法院刑事判決               98年度易字第913號
公  訴  人  臺灣屏東地方法院檢察署檢察官
被      告  甲○○
上列被告因竊盜案件，經檢察官提起公訴（98年度偵字第5986號
），嗣因被告就被訴事實為有罪之陳述，經本院裁定適用簡式審
判程序審理，判決如下：
    主  文
甲○○共同攜帶兇器竊盜，共肆罪，均累犯，各處有期徒刑捌月
。應執行有期徒刑貳年貳月。
    事  實
一、甲○○前因違反毒品危害防制條例經法院判處有期徒刑1 年
    2 月確定，嗣經裁定減刑為7 月後，甫於96年7 月16日縮刑
    期滿執行完畢。仍不知悔改，因與阮聖賢係朋友關係，阮聖
    賢於民國97年初，見廢鐵價格高漲，起意組竊車集團竊取汽
    車解體販售，因阮聖賢與李茂祥、甲○○均係朋友，阮聖賢
    即自民國97年5 、6 月起，在屏東縣新埤鄉○○路26號租屋
    處提供李、江2 人免費食宿。阮聖賢並自同年7 月起，在上
    開處與甲○○、李茂祥密謀攜兇器竊取汽車後，交由阮聖賢
    、李茂祥將引擎拆卸丟棄，將其餘車殼部分壓成廢鐵變賣，
    商定後，阮聖賢、甲○○、李茂祥即共同意圖為自己不法所
    有，由李茂祥、甲○○一組2 人，攜甲○○所有客觀上足以
    對生命、身體造成危險之兇器一字型起子（未扣案），在阮
    聖賢指使下分別如附表所示之時間、地點竊取如附表被害人
    之汽車，得手後即駛至阮聖賢、李茂祥之前於97年7 月下旬
    不詳時間，經由不知情之李秋舜（業經檢察官為不起訴處分
    ）媒介，向不知情之黃得福（業經檢察官為不起訴處分）承
    租位於屏東縣佳冬鄉○○村○○○段313 之80地號之廢棄豬
    舍停放。阮聖賢、李茂祥再於不詳時間，以不詳方式將上開
    竊得之車輛之引擎拆卸後，由阮聖賢將引擎持至屏東縣新埤
    大橋上游1,500 公尺處丟棄，復於97年7 月31日不詳時間，
    雇用不知情之挖土機司機劉國兆（業經檢察官為不起訴處分
    ）於翌日上午8 時許前往上開廢棄豬舍，駕駛挖土機將上開
    拆卸引擎後之車殼壓扁成廢鐵，以便渠等以貨車載運至資源
    回收場變賣。嗣於97年8 月3 日下午5 時30分許，警方獲報
    前往上開廢棄豬舍，當場查扣附表所示車輛被壓扁後之車殼
    ，警方又於同年8 月9 日下午2 時許，接獲通報，前往屏東
    縣新埤大橋上游1,500 公尺處查獲附表所示車輛之引擎，而
    循線查知上情。
二、案經臺灣屏東地方法院檢察署檢察官自動檢舉偵查後起訴。
    理  由
一、按本件被告甲○○所犯係死刑、無期徒刑、最輕本刑為3 年
    以上有期徒刑以外之罪，其於準備程序就被訴事實為有罪之
    陳述，經本院告知簡式審判程序之旨，並聽取其與公訴人之
    意見後，認無不得或不宜改依簡式審判程序進行之情事，依
    刑事訴訟法第273 條之1 第1 項規定，當庭裁定本件行簡式
    審判程序，合先敘明。
二、上揭犯罪事實，業據被告甲○○於本院審理中坦承不諱，核
    與共犯阮聖賢、李茂祥警詢、偵查中之供述大致相符，共犯
    阮聖賢、李茂祥於本院98年度易字第815 號訴訟案件中並均
    已坦承上開共同竊盜之犯行，有本院98年度簡字第1686號判
    決影本、李茂祥之臺灣高等法院被告前案紀錄表可參，此外
    並有附表所示被害人於警詢所為關於渠等車輛失竊情形之證
    詞、扣押筆錄、扣押物品目錄表、贓物認領保管單、枋寮分
    局偵辦汽車解體廠引擎號碼套模與隸屬車牌號碼對照表、屏
    東縣政府警察局車輛尋獲電腦輸入單、受（處）理案件明細
    表、失車- 唯讀案件基本資料、車籍查詢基本資料詳細畫面
    、失車紀錄、車籍查詢基本資料詳細畫面、不動產租賃契約
    書、通聯紀錄、查獲現場及上開壓扁附表所示車輛車殼之挖
    土機相片等附卷可佐，足認被告甲○○前揭自白與事實相符
    ，本案事證明確，被告甲○○犯行堪以認定。
三、按刑法第321 條第1 項第3 款之攜帶兇器竊盜罪，係以行為
    人攜帶兇器竊盜為其加重條件，此所謂兇器，其種類並無限
    制，凡客觀上足對人之生命、身體、安全構成威脅，具有危
    險性之兇器均屬之，且祇須行竊時攜帶此種具有危險性之兇
    器為已足，並不以攜帶之初有行兇之意圖為必要（最高法院
    79年度台上字第5253號判例意旨參照）。查被告甲○○用以
    行竊之一字型起子，應係鐵製材質、質地堅硬且形狀堅銳，
    若持以對人攻擊，對人之生命、身體、安全應具有相當之危
    險性，自屬兇器無疑。是核被告甲○○前開所為，均係犯刑
    法第321 條第1 項第3 款之攜帶兇器竊盜罪。被告甲○○所
    犯附表4 件竊案，其中編號2 、4 部分雖然均係被告甲○○
    與李茂祥於97年7 月31日凌晨0 時許至屏東縣潮州鎮明德中
    學內廣場所犯，但除該2 件之被害人及被害車輛不同（亦即
    其停放地點雖在同一區域但仍有不同）外，被告甲○○與李
    茂祥之犯罪手段如附表所示，既均係由李茂祥開車搭載被告
    甲○○至犯罪地指定車輛後，再由被告甲○○以其所有、客
    觀上足以危害人之生命、身體、安全，可供兇器使用之一字
    型起子1 支（未扣案），竊取各被害人之自小客貨車等，則
    被告甲○○偷取附表2 、4 車輛之時間必有先後之別，顯然
    得以區分，故被告甲○○就該2 件竊盜案件，顯係基於不同
    之犯意及行為所為，自應分論併罰。而附表編號1 、3 部分
    與編號2 、4 部分之犯罪地點更有不同，其犯罪時間亦必不
    同，被告甲○○就該2 件竊案係基於不同之犯意及行為所為
    更足可認定，自亦應與附表編號2 、4 部分之竊盜分論併罰
    ，是被告甲○○所為，係分別構成4 件攜帶兇器竊盜罪並應
    分論併罰。又按犯罪型態有一人單獨為之者，有二人以上為
    之者；依行為時刑法第28條規定「二人以上共同實施犯罪之
    行為者，皆為正犯。」，其參與犯罪構成要件之行為者，固
    為共同正犯；至於以自己共同犯罪之意思，事先同謀，而由
    其中一部分人實施犯罪之行為者，亦為共同正犯，對於全部
    行為所發生之結果，亦同負責任（司法院釋字第109 號解釋
    理由參照），此即學理所稱之「共謀共同正犯」，最高法院
    96年度台上字第1271號判決意旨可資參照；是阮聖賢雖未參
    與實施竊盜之構成要件行為，然本案係阮聖賢提議竊取車輛
    後壓毀成廢鐵變賣，經被告甲○○與李茂祥同意，由阮聖賢
    與李茂祥負責承租停放、拆解車輛之處所，及將竊得之車輛
    壓毀成廢鐵之事宜，另責由李茂祥、被告甲○○竊取附表所
    示車輛，以此分工方式完成本件犯行，阮聖賢顯隱身於幕後
    而主導上開竊盜犯行，對於犯罪具有支配之地位，為共謀共
    同正犯，是阮聖賢與李茂祥與甲○○就附表所示犯行，應論
    以共同正犯。再按刑法分則或刑法特別法中規定之結夥三人
    以上之犯罪，應以在場共同實施或在場參與分擔實施犯罪之
    人為限，不包括同謀共同正犯在內；司法院大法官第109 號
    解釋「以自己共同犯罪之意思，事先同謀，而由其中一部分
    之人實施犯罪之行為者，均為共同正犯」之意旨，雖明示將
    「同謀共同正犯」與「實施共同正犯」併包括於刑法總則第
    28條之「正犯」之中，但此與規定於刑法分則或刑法特別法
    中之結夥犯罪，其態樣並非一致（最高法院76年台上字第
    7210號判例參照）。本案被告阮聖賢僅與其餘共犯同謀竊盜
    ，並未在場共同實施或在場參與分擔實施犯罪，揆諸前開判
    例見解，本案並無結夥3 人竊盜之適用，附此敘明。又被告
    甲○○有事實欄所列前揭犯罪前科紀錄，有臺灣高等法院被
    告前案紀錄表可稽，被告甲○○受有期徒刑之執行完畢，五
    年以內故意再犯附表所示有期徒刑以上之4 罪，均構成累犯
    ，均應依刑法第47條第1 項規定加重其刑，爰審酌被告甲○
    ○正值壯年，不思以己力賺取金錢，竟以前述分工方式，竊
    取他人車輛並將車體壓成廢鐵，欲變賣得款，且行竊次數頗
    多，已造成被害人之財產損失，所為實值非難，及其攜帶兇
    器竊盜犯行均構成累犯應加重其刑，兼衡其犯後坦承犯行、
    犯罪之動機、手段、所獲利益、經濟狀況及智識程度等一切
    情狀，分別量處如主文所示之刑，並依法定應執行之刑如主
    文所示。至於被告甲○○用以行竊之上開螺絲起子1 支，既
    未扣案，且不能證明尚屬存在，為免生執行上之困擾，爰不
    予宣告沒收，附此敘明。
四、末查檢察官起訴書犯罪事實欄雖記載本案係由阮聖賢分別與
    李茂祥、甲○○；潘長明、丙○○二夥人密謀攜兇器竊取汽
    車後加以壓製廢鐵牟利，渠等分別商定後，李茂祥、甲○○
    一組，攜甲○○所有客觀上足以對生命、身體造成危險之兇
    器一字型起子，潘長明、丙○○一組攜潘長明所有之客觀上
    足以對生命、身體造成危險之兇器六角扳手（未扣案），各
    別在阮聖賢指使下分別如附表所示之時間、地點竊取如起訴
    書附表被害人之汽車（李茂祥一組竊取起訴書附表編號5 、
    6 、7 、8 部分；潘長明一組竊取起訴書附表編號1 、2 、
    3 、4 、9 、10）…等語，故將被告甲○○與丙○○一併提
    起公訴，惟查經本院依法傳拘丙○○，其均未到庭，本院並
    已依法通緝在案，有關丙○○部分本院既尚未進行審理，為
    保障丙○○之訴訟防禦權，本院自無從於對被告甲○○之判
    決中就丙○○部分即加以論斷，故本判決僅針對阮聖與李茂
    祥、被告甲○○之犯罪事實部分為認定，起訴書有關丙○○
    部分，本院將俟丙○○到案後再行審理認定，並予述明。
據上論斷，應依刑事訴訟法第273 條之1 第1 項、第299 條第1
項前段，刑法第28條、第321 條第1 項第3 款、第47條第1 項、
第51條第5 款，判決如主文。
本案經檢察官劉昀到庭執行職務。
中    華    民    國    99    年    4     月    14    日
                  刑事第一庭    法  官  黃紀錄
以上正本證明與原本無異。
如不服本判決應於收受判決後10日內向本院提出上訴書狀，並
應敘述具體理由；其未敘述上訴理由者，應於上訴期間屆滿後
20日內向本院補提理由書（均須按他造當事人之人數附繕本）
「切勿逕送上級法院」。
中    華    民    國    99    年    4    月     14    日
                                書記官  戴仲敏
附表
┌──┬────┬──────┬────┬─────┬─────────┬─────────┐
│編號│犯罪時間│  犯罪地點  │ 行為人 │被害人    │    犯罪手段      │    竊得財物      │
├──┼────┼──────┼────┼─────┼─────────┼─────────┤
│ 1  │97年7 月│屏東縣林邊鄉│李茂祥、│丁○○（所│由李茂祥開車搭載江│車牌號碼6K-8938 、│
│    │30日凌晨│竹林村神農路│甲○○  │有人）、蘇│安政至犯罪地並指定│引擎號碼Y0000000A │
│    │0 時許  │40-1號      │        │春雄（使用│車輛後，再由甲○○│之自小客貨車      │
│    │        │            │        │人）      │以其所有、客觀上足│                  │
│    │        │            │        │          │以危害人之生命、身│                  │
│    │        │            │        │          │體、安全，可供兇器│                  │
│    │        │            │        │          │使用之一字型起子1 │                  │
│    │        │            │        │          │支（未扣案），竊取│                  │
│    │        │            │        │          │右列自小客貨車，得│                  │
│    │        │            │        │          │手後駛至上開廢棄豬│                  │
│    │        │            │        │          │舍。              │                  │
├──┼────┼──────┼────┼─────┼─────────┼─────────┤
│ 2  │97年7 月│屏東縣潮州鎮│李茂祥、│乙○○    │由李茂祥開車搭載江│車牌號碼YB-5392 、│
│    │31日凌晨│永春里明德中│甲○○  │          │安政至犯罪地並指定│引擎號碼5K0000000 │
│    │0 時許（│學內廣場    │        │          │車輛後，再由甲○○│之自小客貨車      │
│    │與編號3 │            │        │          │以其所有、客觀上足│                  │
│    │、4 時間│            │        │          │以危害人之生命、身│                  │
│    │不同）  │            │        │          │體、安全，可供兇器│                  │
│    │        │            │        │          │使用之一字型起子1 │                  │
│    │        │            │        │          │支（未扣案），竊取│                  │
│    │        │            │        │          │右列自小客貨車，得│                  │
│    │        │            │        │          │手後駛至上開廢棄豬│                  │
│    │        │            │        │          │舍。              │                  │
├──┼────┼──────┼────┼─────┼─────────┼─────────┤
│ 3  │97年7 月│屏東縣潮州鎮│李茂祥、│林宸仔（所│由李茂祥開車搭載江│車牌號碼4130-SW 、│
│    │31日凌晨│永春里光輪路│甲○○  │有人）、范│安政至犯罪地並指定│引擎號碼5K0000000 │
│    │0 時許（│199號空地旁 │        │根溢（使用│車輛後，再由甲○○│之自小客貨車      │
│    │與編號2 │            │        │人）      │以其所有、客觀上足│                  │
│    │、4 時間│            │        │          │以危害人之生命、身│                  │
│    │不同）  │            │        │          │體、安全，可供兇器│                  │
│    │        │            │        │          │使用之一字型起子1 │                  │
│    │        │            │        │          │支（未扣案），竊取│                  │
│    │        │            │        │          │右列自小客貨車，得│                  │
│    │        │            │        │          │手後駛至上開廢棄豬│                  │
│    │        │            │        │          │舍。              │                  │
├──┼────┼──────┼────┼─────┼─────────┼─────────┤
│ 4  │97年7 月│屏東縣潮州鎮│李茂祥、│潘黃得（所│由李茂祥開車搭載江│車牌號碼VO-3785 、│
│    │31日凌晨│永春里明德中│甲○○  │有人）、潘│安政至犯罪地並指定│引擎號碼4G63P863OA│
│    │0 時許（│學內廣場    │        │怡如（使用│車輛後，再由甲○○│之自小貨車        │
│    │與編號2 │            │        │人）      │以其所有、客觀上足│                  │
│    │、3 時間│            │        │          │以危害人之生命、身│                  │
│    │不同）  │            │        │          │體、安全，可供兇器│                  │
│    │        │            │        │          │使用之一字型起子1 │                  │
│    │        │            │        │          │支（未扣案），竊取│                  │
│    │        │            │        │          │右列自小貨車，得手│                  │
│    │        │            │        │          │後駛至上開廢棄豬舍│                  │
│    │        │            │        │          │。                │                  │
└──┴────┴──────┴────┴─────┴─────────┴─────────┘

司法院資訊處製作；財團法人民間司法改革基金會備份。
